【裁判字號】    94,易,756
【裁判日期】    950220
【裁判案由】    傷害
【裁判全文】
臺灣板橋地方法院刑事判決               94年度易字第756號
聲  請  人  臺灣板橋地方法院檢察署檢察官
被      告  戊○○
            庚○○
上  一  人
選任辯護人  陳韋霖律師
上列被告等因傷害案件，經檢察官提起公訴（九十四年度偵字第
二三二七號），本院判決如下：
    主  文
戊○○連續傷害人之身體，處拘役貳拾日，如易科罰金，以參佰
元折算壹日。
庚○○無罪。
    事  實
一、戊○○於民國九十三年十一月二十五日二十三時十五分許，
    在不詳處所飲酒後，在酒精之影響下，致其對現實事物之判
    斷能力明顯降低，理性思考能力及自我衝動之控制能力顯較
    常人之程度為低落，已屬精神耗弱之人，其正欲返家之際，
    途經臺北縣三重市○○路○段四十四巷口，見臺北縣三重市
    永德里巡守隊隊員即庚○○、甲○○、丙○○○（以上二人
    均業經檢察官不起訴處分確定）三人正在執行巡邏職務，其
    因酒後意識不清，突然拉扯丙○○○所穿著之反光背心，遭
    庚○○、吳賢貴制止，雙方發生爭執，詎戊○○竟基於傷害
    之概括犯意，出手毆打庚○○、甲○○，致庚○○受有右手
    小指瘀傷一×０點五公分之擦傷、左側頭部、雙手背鈍傷致
    皮下出血之傷害，而甲○○受有上唇三×０點五公分之擦傷
    。
二、案經庚○○及甲○○（起訴書誤載為吳賢貴，茲予更正）訴
    由臺北縣政府警察局三重分局報告臺灣板橋地方法院檢察署
    檢察官偵查起訴。
    理  由
壹、被告戊○○有罪部分：
一、訊據被告戊○○固坦承於上開時間、地點，伊於飲酒後欲返
    家之際，途經該處之事實，惟矢口否認有何傷害之犯行，並
    辯稱：伊並沒有拉證人丙○○○之衣服，也沒有和巡守隊員
    發生口角爭執，而係突然遭告訴人庚○○及甲○○毆傷，伊
    被甲○○抱住身體給庚○○打，伊用手去擋、掙扎，可能是
    掙扎時打到渠等的等語置辯。惟查：
(一)上開事實，業據告訴人庚○○迭於警詢、偵訊及本院訊問時指
  訴明確，核與證人丙○○○迭於警詢、偵訊及本院審理時具結
  證述：當天我及告訴人庚○○、甲○○執行巡邏勤務，在崗哨
  簽到，被告戊○○突然從我後面過來，抓我的反光背心，後來
  又從前面跑抓我背心，告訴人庚○○看到就過來並問他有何事
  ，被告戊○○回說你在怕什麼，被告戊○○就揮手並拉告訴人
  庚○○，我因為害怕，在現場用手機打電話報警，並騎機車去
  找里長己○○等語（詳見偵查卷第四至五、四十三頁、本院卷
  第六十九至七十五頁），及證人即告訴人甲○○迭於警詢、偵
  訊及本院訊問時具結證述：當天我們在執行巡邏勤務，在崗哨
  亭簽到，庚○○先簽出來，接著丙○○○，我最後一個簽，我
  還在崗哨亭裡面時看到丙○○○在外面走動，戊○○不知道從
  前面或後面靠近丙○○○，庚○○靠過來問說做什麼，戊○○
  就毆打庚○○，但如何打我不知道，因為當時我還在崗哨裡面
  ，聽到戊○○說沒有你的事，他就打庚○○，庚○○罵戊○○
  「酒瘋」後我就出來，庚○○想要制伏戊○○，我幫忙庚○○
  拉開戊○○時，我嘴角也受傷，可能是我跟庚○○要抓戊○○
  ，被戊○○揮手打到等語（詳見偵查卷第六至七、四十三頁、
  本院卷第七十六至七十九頁）之情節相符，並有診斷證明書三
  紙（詳見本院卷第二十二至二十四頁）附卷可稽，且衡諸告訴
  人庚○○、甲○○及證人丙○○○均為巡守隊隊員，於案發時
  渠等執行巡邏勤務，又渠等與被告戊○○均無仇隙怨懟，自無
  圍毆告訴人戊○○之理，則被告戊○○空言指摘伊係遭渠等毆
  傷云云，顯屬卸責之詞，不足採信。況參酌告訴人庚○○受有
  右手小指瘀傷、擦傷、左側頭部、雙手背鈍傷致皮下出血之傷
  害，及告訴人甲○○受有上唇三×０點五公分之擦傷乙節，渠
  等受傷之部分及傷勢，難認係告訴人遭渠等抱住身體後掙扎所
  致，故被告另辯稱渠等之傷勢係伊於掙扎時所致云云，顯與常
  情有違，亦不足採信。故上開事實，堪以認定屬實。至被告戊○○聲請傳喚證人乙○○，業經本院合法傳喚證人乙○○二次
  均未到庭，且上開事實已臻明確，無傳喚證人乙○○之必要，
  附此敘明。
(二)又查，被告戊○○於案發時，因飲酒後，在酒精之影響下，致
  其對現實事物之判斷能力明顯降低，理性思考能力及自我衝動
  之控制能力顯較常人之程度為低落，已屬精神耗弱之人乙節，
  業據證人丙○○○於本院審理時證述：回到現場時，看到戊○○被壓倒在地上，因為他喝酒醉，不把他壓倒不行；戊○○在
  警察來時一直大聲咆哮，講酒醉的話我聽不懂；戊○○當時精
  神狀況很亂，酒醉罵人，但站不穩，可是很有力等語（詳見本
  院卷第七十五、七十三頁）明確，核與證人甲○○於本院審理
  時證述：戊○○的精神狀況不好，酒測好像零點八等語（詳見
  本院卷第七十九頁），及證人己○○於本院審理時證述：我到
  現場時看到庚○○一人把戊○○壓制在地上，甲○○在旁邊，
  當時戊○○喝酒醉，很有力量等語（詳見本院卷第八十頁），
  以及證人即到場處理之員警丁○○於本院審理時具結證述：同
  事陳文禎先到現場，之後我跟陳文禎把被告戊○○帶回派出所
  ，當時戊○○的意識非常不清楚，講話很大聲，自言自語，在
  派出所咆哮，要對他做酒測，他非常不配合等語（詳見本院卷
  第一三０、一三三頁）之情節相符，是被告戊○○於飲酒後已
  達精神耗弱之程度，足堪認定，則被告辯稱：伊雖有飲酒，但
  意識清楚云云，即屬無據，不足採信。
(三)綜上所述，本件事證已臻明確，被告戊○○之犯行堪以認定，
  應予依法論科。
二、核被告戊○○所為，係犯刑法第二百七十七條第一項之傷害
    罪。又被告先後傷害告訴人庚○○、甲○○，時間緊接，觸
    犯構成要件相同之罪名，為連續犯，應依刑法第五十六條之
    規定，以一罪論，並加重其刑。復被告於行為時係精神耗弱
    之人，應依刑法第十九條第二項之規定，減輕其刑，並依法
    先加後減之。爰審酌被告戊○○因飲酒打傷他人，且犯後否
    認犯行，不知悔悟，以及迄今尚未與告訴人等和解，賠償渠
    等所受之損害，惟被告戊○○之素行尚可，犯罪之動機、目
    的、手段，以及告訴人庚○○、甲○○所受之傷勢尚屬輕微
    等一切情狀，量處如主文所示之刑，並諭知易科罰金之折算
    標準，以資懲儆。
貳、被告庚○○無罪部分：
一、公訴意旨略以：被告庚○○與證人甲○○、丙○○○為臺北
    縣三重市永德里巡守隊隊員，告訴人戊○○於九十三年十一
    月二十五日二十三時十五分許，在不詳處所飲酒後，正欲返
    家之際，途經臺北縣三重市○○路○段四十四巷口，見被告
    庚○○與證人甲○○、丙○○○三人正在執行職務，因酒後
    意識不清，拉扯證人丙○○○所穿著之反光背心，遭被告庚○○、證人吳賢貴制止，雙方發生爭執，告訴人戊○○竟基
    於傷害之故意，出手毆擊庚○○、甲○○，致被告庚○○受
    有右手小指瘀傷一×０點五公分擦傷、左側頭部、雙手背鈍
    傷致皮下出血之傷害，而證人甲○○受有上唇三×０點五公
    分之擦傷。被告庚○○為防衛其權利，遂基於傷害之故意，
    出手壓制告訴人戊○○，致告訴人戊○○受有左眼結膜下出
    血併眼瞼瘀傷、左臉部挫傷併瘀傷、頸部挫傷、左小腿挫傷
    併擦傷、左手肘挫傷及牙齒斷裂（二顆）之傷害，而認被告
    庚○○涉犯刑法第二百七十七條第一項之傷害罪嫌等語。
二、按犯罪事實應依證據認定，無證據不得認定犯罪事實；又不
    能證明被告犯罪者，應諭知無罪之判決，刑事訴訟法第一百
    五十四條第二項、第三百零一條第一項分別定有明文。次按
    認定不利於被告之事實，須依積極證據，苟積極證據不足為
    不利於被告之認定時，即應為有利於被告之認定，更不必有
    何有利之證據；其次，認定犯罪事實所憑之證據，雖不以直
    接證據為限，間接證據亦包括在內，然而無論直接證據或間
    接證據，其為訴訟上之證明，須於通常一般之人均不致有所
    懷疑，而得確信其為真實之程度者，始得據為有罪之認定，
    倘其證明尚未達到此一程度，而有合理之懷疑存在而無從使
    事實審法院得有罪之確信時，即應由法院為諭知被告無罪之
    判決；又按告訴人之告訴，係以使被告受刑事訴追為目的，
    是其陳述是否與事實相符，仍應調查其他證據以資審認，最
    高法院三十年上字第八一六號、七十六年台上字第四九八六
    號及五十二年台上字第一三００號判例意旨可資參照。
三、公訴人認被告庚○○涉有前揭犯行，無非以告訴人戊○○之
    指訴及診斷證明書為其主要論據。惟訊據被告庚○○堅決否
    認有何傷害犯行，並辯稱：告訴人戊○○出手拉證人丙○○○之衣服，遭伊及證人甲○○制止，告訴人戊○○亂揮拳打
    伊及證人甲○○，致渠等受傷，伊就出手壓制告訴人戊○○
    ，將他壓制在地上時，里長及派出所員警就到場，伊並沒有
    出手毆打告訴人戊○○，當時告訴人戊○○並未受傷等語置
    辯。辯護人為其辯護稱：告訴人戊○○上開之傷害並非被告
    庚○○所為等語。
四、經查：
(一)告訴人於九十三年十一月二十六日上午七時二分，至設於台北
  市○○○路○段九十二號之馬偕紀念醫院（下稱馬偕醫院）急
  診室求診，到院時生命跡象穩定，但左眼瘀青，牙齒二顆斷裂
  ，左下肢擦傷及左手無法完全彎曲，經進行左手肘及頭部Ｘ光
  檢查，並無骨折，診斷為：（一）左臉、眼挫傷合併瘀血、（
  二）頸部挫傷、（三）左小腿挫傷併擦傷、（四）左手肘挫傷
  、（五）牙齒斷裂二顆，及經正義眼科診斷為左眼結膜下出血
  並眼瞼瘀傷等情，雖有馬偕醫院診斷證明書二紙、正義眼科診
  斷證明書乙紙、馬偕醫院九十四年十月十二日馬院醫急字第九
  四三四０九號函暨急診病歷影本乙份（詳見偵查卷第十五至十
  七頁、本院卷第四十九至五十三頁），並經告訴人陳述在案。
  是告訴人戊○○之上開傷勢非輕，且其臉部、眼睛挫傷併瘀血
  、牙齒斷裂均屬外觀明顯可見之傷勢。
(二)然證人丙○○○於本院審理時證述：我回到現場時，告訴人戊○○沒有受傷或流血，他還可以跟警察大小聲；當天到派出所
  談到凌晨二點多，期間庚○○、甲○○有去驗傷，告訴人戊○○一直在派出所，並沒有去驗傷等語（本院卷第七十頁）綦詳
  ，核與證人甲○○於本院審理時證述：戊○○沒有受傷，在派
  出所時他還很兇；戊○○牙齒斷落的話，應該會流血，在派出
  所時我沒有注意，他還跟他太太吵等語（本院卷第七十七、七
  十九頁），及證人己○○於本院審理時證述：我看戊○○在派
  出所做三次酒測時，我看他臉上沒有流血，當時我站在派出所
  門口的桌子，距離他酒測的地方約一張桌子的距離等語（詳見
  本院卷第八十一頁），以及證人丁○○於本院審理時證述：當
  時戊○○外表並沒有受傷，也沒有發現有如診斷證明書上所載
  之傷勢；如果有人受傷的話，我們一定會記載在工作紀錄簿上
  ，但本件我沒有記載戊○○，就表示他外觀上沒有受傷；當時
  戊○○也沒有說他有受傷；如果當時戊○○有受傷的話，一定
  會叫救護車帶他送醫（詳見本院卷第一三０、一三一頁），其
  並提出工作紀錄簿影本（詳見本院卷第一四三至一四四頁）附
  卷供參，是該紀錄簿上明確記載被告庚○○及證人甲○○所受
  之傷勢，而無記載任何告訴人戊○○所受之傷勢；又上開證人
  與告訴人戊○○並無仇隙，應無偏袒被告庚○○之虞，且證人
  丁○○為警察人員至現場處理，將其所見所聞登載於該紀錄簿
  上，核與證人丙○○○及甲○○、己○○所述情節相符，故上
  開證人所述，堪以採信。則被告庚○○辯稱：告訴人戊○○所
  受之傷害並非伊造成的等語，足以採信。
(三)況衡諸告訴人戊○○自承：我受傷嚴重，但因為很痛、很累，
  要回家休息，約凌晨一點多離開派出所，所以沒有去就醫；我
  於早上五點多先去宏仁醫院，他們說我傷的太嚴重而不收，連
  掛號也沒有，叫我去馬偕醫院，之後我就坐計程車到馬偕醫院
  等語（詳見本院卷第一三七、一三八頁），則茍告訴人確因遭
  被告庚○○毆打致受有該嚴重之傷勢，何以未於案發後立即就
  醫求診，而遲至案發後逾七小時後始前往醫院求診？此顯與常
  情不符，故告訴人戊○○前開之指訴，顯有疑義。
五、綜上所述，被告庚○○所辯堪以採認，自難僅憑告訴人戊○○之空言指述，即謂被告庚○○涉犯何刑責。此外，復查無
    其他積極證據足認被告庚○○涉有傷害犯行，則揆諸上開判
    例意旨及說明，認被告罪嫌不足，應諭知無罪，以免冤抑。
據上論斷，應依刑事訴訟法第二百九十九條第一項前段、第三百
零一條第一項，刑法第五十六條、第二百七十七條第一項、第十
九條第二項、第四十一條第一項前段，罰金罰鍰提高標準條例第
一條前段、第二條，判決如主文。
本案經檢察官朱學瑛到庭執行職務。
中    華    民    國    95    年    2     月    20    日
                  刑事第十四庭  審判長法  官  黎錦福
                                      法  官  曾正耀
                                      法  官  饒金鳳
以上正本證明與原本無異。
如不服本判決應於送達後十日內向本院提出上訴狀。
                                      書記官  王春森
中    華    民    國    95    年    2     月    20    日
附錄本案論罪科刑法條全文：
刑法第二百七十七條第一項：
傷害人之身體或健康者，處三年以下有期徒刑、拘役或一千元以
下罰金。


司法院資訊處製作；財團法人民間司法改革基金會備份。
